臺灣花蓮地方法院刑事判決　　　　　　　　　　　　　九十三年度訴字第一五一號
　　公　訴　人　臺灣花蓮地方法院檢察署檢察官
　　被　　　告　戊○○
　　選任辯護人　魏辰州律師右列被告因違反毒品危害防制條例等案件，經檢察官提
　　起公訴（九十三年度偵緝字第一四號、九十三年度核退偵字第二一九號），本院
　　判決如左：
    主  文
戊○○轉讓第一級毒品，處有期徒刑壹年肆月，查獲之第一級毒品海洛因壹小包（淨
重零點壹柒公克，包裝重零點貳柒公克）沒收銷燬之；又未經許可，寄藏可發射子彈
具有殺傷力之改造手槍，處有期徒刑壹年貳月，併科罰金新臺幣伍萬元，罰金如易服
勞役，以新臺幣玖佰元即銀元佰元折算壹日，扣案之改造手槍壹支（槍枝管制編號
0000000000號）、土造子彈貳顆，均沒收。應執行有期徒刑貳年肆月，併
科罰金新臺幣伍萬元，罰金如易服勞役，以新臺幣玖佰元即銀元佰元折算壹日，查
獲之第一級毒品海洛因壹小包（淨重零點壹柒公克，包裝重零點貳柒公克）沒收銷燬
之，扣案之改造手槍壹支（槍枝管制編號0000000000號）、土造子彈貳顆
，均沒收。
    事  實
一、戊○○於民國九十一年五月二十一日清晨四時許，應友人乙○○之請求，在花蓮
    縣吉安鄉化仁國小前，無償轉讓第一級毒品海洛因一小包（淨重０點一七公克，
    包裝重０點二七公克，業經檢察官另案聲請本院以九十一年度聲字第五二八號案
    件宣告沒收銷燬）予乙○○，嗣因乙○○之胞姊甲○○及時報警處理，警方始據
    乙○○之供述而於同日清晨五時許，在花蓮縣吉安鄉○○村○○○○街五六號前
    查獲戊○○，並在戊○○所駕駛、車牌號碼為Ｕ七－六一一九號之自小客車內，
    當場扣得第一級毒品海洛因三小包（合計淨重０點四九公克，包裝重一點一五公
    克，業經本院以九十三年度訴字第一四六號案件即戊○○施用毒品案件中宣告沒
    收銷燬）、第二級毒品安非他命九小包（每小包淨重０點五公克，業經本院以九
    十三年度訴字第一四六號案件即戊○○施用毒品案件中宣告沒收銷燬）、分裝匙
    二支等物。
二、戊○○明知具有殺傷力之槍枝、子彈均屬違禁物，未經中央主管機關許可不得寄
    藏，竟未經許可而於九十二年十二月初某日，在花蓮縣花蓮市○○路與中山路交
    岔路口處，受成年之林恩宇（已死亡）所託，而未經許可無故代為保管受寄具有
    殺傷力之改造手槍一支（槍枝管制編號0000000000號）及土造子彈四
    顆（其中兩顆業因鑑驗而試射用罄），嗣為警於九十三年一月十九日下午五時三
    十分許，在花蓮縣花蓮市○○○街一二六號前查獲，並在其身上當場扣得前開具
    有殺傷力之改造手槍一支（槍枝管制編號0000000000號）及土造子彈
    四顆、不具殺傷力之玩具手槍一支等物。
三、案經花蓮縣警察局、花蓮縣警察局吉安分局分別移送及報告臺灣花蓮地方法院檢
    察署檢察官偵查起訴。
    理  由
一、按被告以外之人於審判外之言詞或書面陳述，除法律有規定者外，不得作為證據
    ；被告以外之人於審判中傳喚不到者，其於檢察事務官、司法警察官或司法警察
    調查中所為之陳述，經證明具有可信之特別情況，且為證明犯罪事實之存否所必
    要者，得為證據，刑事訴訟法第一百五十九條第一項、第一百五十九條之三第三
    款分別定有明文。本件證人乙○○經本院合法傳喚、拘提後，均未能到庭作證，
    而其於警詢所證不僅未經檢察官積極舉證有何可信之特別情況，且與其於偵查中
    所證不盡一致，其於警詢中之證詞既經被告之辯護人否認證據能力在卷（見本院
    卷第三十五頁），揆諸前揭法條所示，自應認證人乙○○於警詢中之證詞不具證
    據能力，合先敘明。
二、訊據被告戊○○對於右揭犯罪事實均坦承不諱，核與證人乙○○於偵查中證稱：
    警方在其身上查獲之第一級毒品海洛因一小包（淨重０點一七公克，包裝重０點
    二七公克，業經檢察官另案聲請本院以九十一年度聲字第五二八號案件宣告沒收
    銷燬），是被告於前揭時間及地點交給伊的等語相符，復有前開具有殺傷力之改
    造手槍一支（槍枝管制編號0000000000號）及土造子彈四顆（其中兩
    顆業因鑑驗而試射用罄）扣案可佐。而前揭在證人乙○○身上查獲之白粉一小包
    ，經法務部調查局以化學呈色法、氣相層析質譜儀分析法鑑定結果，確實含有第
    一級毒品海洛因之成分，其淨重為０點一七公克，包裝重０點二七公克，此有該
    局九十一年六月十日、調科壹字第二八００００三七四號鑑定通知書乙紙在卷可
    稽（見臺灣花蓮地方法院檢察署九十三年度偵緝字第十四號卷第二十二頁）；而
    扣案之改造手槍一支（槍枝管制編號0000000000號）、土造子彈四顆
    經送內政部警政署刑事警察局鑑定結果，認送鑑改造德製八厘米ＰＰＫ手槍一支
    （槍枝管制編號0000000000號），係由仿ＷＡＬＴＨＥＲ廠ＰＰＫ／
    Ｓ型半自動手槍製造之玩具手槍換裝土造金屬保險鈕、槍管而成之改造手槍，機
    械性能良好，可擊發適用子彈，具有殺傷力，而送鑑之改造子彈四顆均係具直徑
    約八ｍｍ金屬彈頭之土造子彈，經採樣二顆試射，均可擊發，均具殺傷力，此有
    該局九十三年三月四日、刑鑑字第０九三００二七三一七號鑑定書乙份附卷可參
    （見臺灣花蓮地方法院檢察署九十三年度核退偵字第二一九號卷第十一頁至第十
    七頁），足認被告之自白與事實相符，堪以採信。故本案事證業已明確，被告之
    犯行堪以認定，應予依法論科。
三、茲就被告所犯論罪科刑如下：
（一）查被告行為後，槍砲彈藥刀械管制條例業於九十四年一月二十六日修正公布，
      同年一月二十八日生效，被告行為時，該條例第十一條第四項規定未經許可，
      寄藏可發射子彈具有殺傷力之槍枝者，處一年以上七年以下有期徒刑，併科新
      臺幣七百萬元以下罰金，修正後已改列至同條例第八條第四項，且法定刑提高
      為三年以上十年以下有期徒刑，併科新臺幣七百萬元以下罰金，經比較新舊法
      結果，以舊法對被告較為有利，爰依刑法第二條第一項但書之規定，適用修正
      前之槍砲彈藥刀械管制條例。
（二）查海洛因依毒品危害防制條例第二條第二項第一款之規定，係屬第一級毒品；
      扣案之改造手槍一支（槍枝管制編號0000000000號）係屬於槍砲彈
      藥刀械管制條例第四條第一項第一款所稱可發射子彈具有殺傷力之槍枝，扣案
      之土造子彈四顆（其中兩顆業因鑑驗而試射用罄）則屬於槍砲彈藥刀械管制條
      例第四條第一項第二款所稱之子彈，依據同條例第五條之規定，非經中央主管
      機關許可，均不得寄藏。故核被告所為，係犯毒品危害防制條例第八條第一項
      之轉讓第一級毒品罪、修正前槍砲彈藥刀械管制條例第十一條第四項之未經許
      可寄藏槍枝罪、修正前槍砲彈藥刀械管制條例第十二條第四項之未經許可寄藏
      子彈罪。
（三）公訴人就被告所為上揭事實一之犯行，雖以違反毒品危害防制條例第四條第一
      項之販賣第一級毒品海洛因罪嫌提起公訴，而其無非係以證人乙○○、丁○○
      （即案發當日據報趕抵現場查獲前情之警員）之證詞為其所憑之論據（參起訴
      書之證據清單及待證事實欄），然所謂販賣者必以營利意圖為要件，而將毒品
      販入或予以賣出，始足當之，故應有低價買進，高價賣出之圖利行為始成立販
      賣罪，若僅為原價轉讓，抑或免費提供他人施用，則與該罪之構成要件有間。
      經查：
    １、證人乙○○於檢察官內勤訊問時，證稱：伊身上查獲的第一級毒品海洛因一
    小包是於九十一年五月二十一日凌晨四時許在化仁國小前向被告拿的，當時因伊
    身上沒錢，被告先拿給伊用，有時被告會免費提供。當天凌晨十二時許，伊有向
    姊姊甲○○拿新臺幣（下同）一千元，準備請被告幫伊拿海洛因，但當時錢還沒
    有拿給被告，伊曾與被告合買過五、六次，都由被告出面，伊在家裡等等語（見
    九十一年度偵字第一一一０號卷第十四頁至第十五頁）；嗣於檢察官進行第二次
    訊問時，則先證稱：前開第一級毒品海洛因一小包是被告免費請的等語，後又改
    稱：當天伊有拿一千元給被告，請他再幫伊拿一千元（指第一級毒品海洛因），
    至於貨源是不是他的，伊不介意等語（見九十一年度偵字第一一一０號卷第三十
    一頁反面、第三十二頁反面）。則證人乙○○之證詞前後多所反覆，其最末所證
    有拿一千元給被告乙情，亦未經檢察官詳細訊明其是向被告購買？或是出於其之
    前所言的合買關係？故本院尚難徒憑其反覆且語意不清之證詞，遽予認定被告交
    付前揭第一級毒品海洛因一小包予證人乙○○時，是否具有營利之意圖。
    ２、證人丁○○就本案查獲之情形證稱：甲○○在案發當日凌晨打電話報案，說
    乙○○因為毒癮發作，要外出購買毒品施用，伊就先到甲○○家埋伏，當時甲○○有說乙○○出去前已向她拿了一千元要去買毒品。乙○○回來後，伊在他的煙
    盒裡找到一包第一級毒品海洛因，經詢問來源是被告處及被告之所在位置後，才
    在前揭地點查獲被告。伊一年承辦毒品案件之件數約有十幾件，販賣及施用之情
    形都有，如果查獲毒品較多就會用販賣移送，現金也會當作是販賣所得予以扣案
    ，本件查獲被告時有搜索他的身體及車子，但沒有現金扣案，可能是伊的疏忽等
    語（見本院九十四年五月十七日審理筆錄第四頁、第八頁至第九頁、第十一頁）
    。則證人丁○○既係具有承辦販賣毒品案件經驗之警員，也深諳犯罪嫌疑人如涉
    犯販賣毒品罪嫌，應將犯罪嫌疑人處查獲之現金予以扣案之理，而本件於查獲前
    又曾經報案人甲○○告知證人乙○○已向其索取一千元現金欲購買毒品之事實，
衡諸情理，證人丁○○於查獲被告時，應能知悉若查有現金應將之扣案之重要性
    ，然本件並無查扣任何現金，此有扣押物品清單乙紙在卷可稽，益證本件實乏證
    據證明被告有何販賣第一級毒品海洛因予證人乙○○之情形。
    ３、綜上所述，被告所為前開事實一之犯行，應係犯毒品危害防制條例第八條第
    一項之轉讓第一級毒品罪，公訴意旨漏未斟酌此點，而認被告係犯同條例第四條
    第一項之販賣第一級毒品罪尚有未洽，惟其基本事實同一，本院自應予審理，並
    變更其起訴法條。
（四）被告於轉讓前開第一級毒品海洛因一小包前之持有行為，應為嗣後轉讓之高度
      行為所吸收，不另論罪。
（五）被告以一個受寄保管之行為，同時寄藏上開改造手槍一支（槍枝管制編號00
      00000000號）及土造子彈四顆，為想像競合犯，應依刑法第五十五條
      前段之規定，從一重論以修正前槍砲彈藥刀械管制條例第十一條第四項之未經
      許可寄藏槍枝罪處斷。
（六）被告所犯毒品危害防制條例第八條第一項之轉讓第一級毒品罪、修正前槍砲彈
      藥刀械管制條例第十一條第四項之未經許可寄藏槍枝罪兩罪間，犯意各別、行
      為互殊，應予分論併罰。
（七）被告雖於前揭事實一之案件被查獲時，於其所駕駛之自小客車上搜得第二級毒
      品安非他命九小包，然檢察官既未起訴被告涉有販賣第二級毒品安非他命之罪
      嫌（參起訴書所載所犯法條欄，並據檢察官於本院準備程序中陳明在卷），其
      於起訴書之犯罪事實欄中載有被告向綽號「阿德」之男子販入第二級毒品安非
      他命乙節，即有未洽，應予更正。
（八）爰審酌被告自身即有施用毒品之紀錄，此有臺灣高等法院被告全國前案紀錄表
      乙份在卷可稽，應深知毒品乃戕害身心至鉅之物，然其猶將第一級毒品海洛因
      無償轉讓予乙○○施用，惡性非輕，再槍彈乃國家管制之物，若未經許可而任
      由一般人持有，極易造成社會大眾人身安全之隱憂，被告應能知此理，卻為友
      人寄藏之，所犯雖未造成實害，然亦危及社會安全，復審酌其犯罪所用之手段
      、其智識程度，及其犯後態度尚稱良好等一切情狀，就其所犯分別量處如主文
      所示之刑，且定其應執行之刑，並就併科罰金部分諭知易服勞役之折算標準。
（九）被告於前揭事實一所轉讓予乙○○之第一級毒品海洛因一小包（淨重０點一七
      公克，包裝重０點二七公克），雖業經檢察官另案聲請本院以九十一年度聲字
      第五二八號案件宣告沒收銷燬，然為被告轉讓之毒品，爰依毒品危害防制條例
      第十八條第一項前段之規定，諭知沒收銷燬；於其自小客車上扣得之第一級毒
      品海洛因三小包（合計淨重０點四九公克，包裝重一點一五公克）、第二級毒
      品安非他命九小包（每小包淨重０點五公克），因均係供其施用之毒品，與本
      件無涉，且經本院以九十三年度訴字第一四六號案件即被告施用毒品之案件中
      ，宣告沒收銷燬，本院爰不另諭知沒收銷燬；前揭事實一扣得之分裝匙二支，
      因不能證明係被告所有、供其轉讓第一級毒品海洛因所用之物，爰不宣告沒收
      。前揭事實二扣得之改造手槍一支（槍枝管制編號0000000000號）
      、土造子彈四顆，除其中兩顆土造子彈業因試射而鑑驗用罄外，其餘均屬非經
      中央主管機關許可，不得寄藏之物，皆為違禁物，爰均依刑法第三十八條第一
      項第一款之規定宣告沒收；前揭事實二扣得不具殺傷力之玩具手槍一支，既非
      違禁物，亦非被告所有、供其犯罪所用之物，爰不宣告沒收。
四、至於被告之辯護人雖聲請證人乙○○到庭作證，然證人乙○○既經本院合法傳喚
    、拘提，均未能到庭，顯係不能調查，爰依刑事訴訟法第一百六十三條之二第一
    款之規定，駁回其聲請，附此敘明。
據上論斷，應依刑事訴訟法第二百九十九條第一項前段、第三百條，毒品危害防制條
例第八條第一項、第十八條第一項前段，修正前槍砲彈藥刀械管制條例第十一條第四
項、第十二條第四項，刑法第十一條前段、第二條第一項但書、第五十五條、第四十
二條第二項、第五十一條第五款、第三十八條第一項第一款，罰金罰鍰提高標準條例
第二條，現行法規所定貨幣單位折算新臺幣條例第二條之規定，判決如主文。
本案經檢察官丙○○到庭執行職務。
中      華      民      國    九十四    年      五      月    三十一    日
                                  臺灣花蓮地方法院刑事第三庭
                                      審判長法  官  鄭培麗
                                            法  官  饒金鳳
                                            法  官  鄭光婷
右正本證明與原本無異。
如對本判決不服，應於送達後十日內，向本院提出上訴狀。（應抄附繕本）告訴人或
被害人如對於本判決不服者，應具備理由請求檢察官上訴，其上訴期間之計算係以檢
察官收受判決正本之日期為準。
                                            法院書記官
中      華      民      國    九十四    年      六      月      六      日
附錄本判決論罪之法律條文：
毒品危害防制條例第八條第一項：
轉讓第一級毒品者，處一年以上七年以下有期徒刑，得併科新臺幣一百萬元以下罰金
。
轉讓第二級毒品者，處六月以上五年以下有期徒刑，得併科新臺幣七十萬元以下罰金
。
轉讓第三級毒品者，處三年以下有期徒刑，得併科新臺幣三十萬元以下罰金。
轉讓第四級毒品者，處一年以下有期徒刑，得併科新臺幣十萬元以下罰金。
前四項之未遂犯罰之。
轉讓毒品達一定數量者，加重其刑至二分之一，其標準由行政院定之。
槍砲彈藥刀械管制條例第十一條第四項：
未經許可，持有、寄藏或意圖販賣而陳列第一項所列槍砲者，處一年以上七年以下有
期徒刑，併科新臺幣七百萬元以下罰金。第一項至第三項之未遂犯罰之。
槍砲彈藥刀械管制條例第十二條第四項：
未經許可，持有、寄藏或意圖販賣而陳列子彈者，處五年以下有期徒刑，併科新台幣
三百萬元以下罰金。
第一項至第三項之未遂犯罰之。
